臺灣高等法院高雄分院民事裁定　　　　　 100年度抗字第47號
抗　告　人　惠勝實業股份有限公司
法定代理人　陳夢軒
相　對　人　劉治平
　　　　　　劉治能
上列抗告人與相對人間塗銷抵押權設定登記事件，對於民國100
年1 月28日99年度訴字第1006號裁定，提起抗告，本院裁定如下
：
    主  文
抗告駁回。
抗告訴訟費用由抗告人負擔。
    理  由
一、按訴訟標的之價額，由法院核定。法院因核定訴訟標的之價
    額，得依職權調查證據。民事訴訟法第77-1條第1 、3 項分
    別著有明文。次按，本訴與反訴之訴訟標的相同者，反訴不
    另徵收裁判費。為民事訴訟法第77-15 條第1 項所明定。又
    按，訴訟標的價額的核定，應以原告如獲勝訴判決所得之客
    觀上利益定之（最高法院83年台抗字第161 號判例意旨參照
    ）。而訴請他人塗銷抵押權設定登記者，請求人如獲勝訴之
    客觀上利益，乃塗銷抵押權設定登記後，得去除原抵押權人
    對於抵押物繼續主張抵押權之存在，並據以行使抵押權，暨
    要求優先受償之權利，揆其性質，自屬財產權之爭訟。又請
    求人如獲勝訴，則其主張擔保債權總金額為若干之抵押權設
    定登記，將因此而被塗銷，故其客觀上可獲得之利益，即屬
    設定擔保債權總金額，應以擔保債權總金額計算其訴訟標的
    價額。
二、抗告意旨略以：相對人於原審提起本訴，依民法第767 條物
    上請求權及第880 條抵押權時效消滅等法律關係，請求塗銷
    擔保債權總金額新台幣（下同）750,000 元之本金最高限額
    抵押權設定登記，並非財產訴訟，其裁判費應徵收3,000 元
    。又抗告人於原審提起反訴，依兩造契約約定，請求相對人
    給付其因相對人提起本訴所支出之交通費用15,600元及律師
    費用173,500 元，其本、反訴之訴訟標的相同，依法不應核
    定及徵收其反訴部分之裁判費用。從而，伊於原審判決後，
    就包括本訴及反訴敗訴部分提起上訴，原審分別核定本訴之
    訴訟標的價額為750,000 元及反訴仍應繳納裁判費用，均屬
    有誤等情。爰聲明：原裁定廢棄。
三、經查，相對人於原審提起本訴，依民法第767 條物上請求權
    及第880 條抵押權時效消滅等法律關係，請求塗銷擔保債權
    總金額750,000 元之本金最高限額抵押權設定登記，揆諸前
    揭說明，即屬財產權訴訟，其訴訟標的價額的核定，應以塗
    銷之擔保債權總金額750,000 元計算裁判費用之徵收。次查
    ，相對人提起之本訴，係依民法第767 條物上請求權及第88
    0 條抵押權時效消滅等法律關係，核其訴訟標的係屬物權性
    質；至抗告人提起反訴，所依據者，係所謂兩造間之契約約
    定，核其訴訟標的則屬債權性質，二者訴訟標的並不相同。
    揆諸前揭說明，抗告人主張其提起之反訴，不應徵收上訴裁
    判費，自屬誤解，難予採信。從而，原審就抗告人所提之上
    訴，分別核定本訴部分之訴訟標的價額為750,000 元；暨認
    抗告人所提之反訴，其訴訟標的與相對人提起之本訴訴訟標
    的不同，故反訴部分，仍應繳納上訴裁判費，並無違誤。抗
    告意旨仍執前詞，指摘原裁定不當，求予廢棄，為無理由，
    應予駁回。
五、據上論結，本件抗告為無理由，依民事訴訟法第495 條之1
    第1 項、第449 條第1 項、第95條、第78條，裁定如主文。
中    華    民    國  100     年    2     月    25    日
                            民事第四庭
                                審判長法官  蔡文貴
                                法      官  謝靜雯
                                法      官  李昭彥
以上正本證明與原本無異。
本件不得再抗告。
中    華    民    國  100     年    2     月    25    日
                                書  記  官  黃一秋